【裁判字號】    96,易,2729
【裁判日期】    970905
【裁判案由】    業務侵占
【裁判全文】
臺灣臺北地方法院刑事判決              96年度易字第2729號
公  訴  人  臺灣臺北地方法院檢察署檢察官
被      告  甲○○
上列被告因業務侵占案件，經檢察官提起公訴（九十六年度偵字
第二０七四三號），本院判決如下：
    主  文
甲○○意圖為自己不法之所有，而侵占對於業務上所持有之物，
處有期徒刑陸月，如易科罰金，以新臺幣壹仟元折算壹日，減為
有期徒刑月，如易科罰金，以新臺幣壹仟元折算壹日；又意圖
為自己不法之所有，而侵占對於業務上所持有之物，處有期徒刑
陸月，如易科罰金，以新臺幣壹仟元折算壹日。應執行有期徒刑
陸月，如易科罰金，以新臺幣壹仟元折算壹日。
    事  實
一、甲○○為東京通運有限公司之遊覽車司機，以駕駛遊覽車為
    其業務，並以代東京通運有限公司收取租車客戶所交付款項
    為其附隨業務。竟意圖為自己不法之所有，而各基於業務侵
    占之犯意，分別於民國九十六年四月二十二日及九十六年五
    月二十日，在臺北縣土城市○○路及臺北縣新店市○○路，
    收受泰樂遊覽車客運有限公司以泰樂旅行社名義所交付應繳
    回給東京通運有限公司之「加油金」新臺幣（下同）各二千
    元，總計四千元，明知該加油金所有權係屬東京通運有限公
    司所有，應全額繳回東京通運有限公司或於實際支出車輛加
    油之費用後將餘額繳回，竟仍變易持有為所有予以侵占入己
    花用完畢，嗣經東京通運有限公司告訴，始查悉上情。
二、案經東京通運有限公司訴由臺灣臺北地方法院檢察署檢察官
    偵查起訴。
    理  由
一、訊據被告甲○○雖坦承其任職於東京通運有限公司，且於上
    開時間、地點兩次收受泰樂遊覽車客運有限公司以泰樂旅行
    社名義所交付之各二千元加油金，及並未交付予告訴人而已
    花用殆盡之事實，惟矢口否認有何業務侵占之犯行，並於本
    院審理時辯稱：伊認為加油金屬於司機小費之性質，不算侵
    占云云。惟查：被告於前揭時地收受共計四千元加油金且花
    用殆盡之事實，業據被告於偵查及本院審理時供述屬實，核
    與告訴代理人乙○○於偵查及本院審理時之指訴相符，且有
    卷附二次東京通運有限公司派車單在卷可稽（見他字卷第十
    、十一頁）。而依旅遊運送業之慣例，所謂之加油金與小費
    之性質並不相同，其係作為出車集合時，由遊覽車承租業者
    在出車集合時，支付予司機作為車資之一部或加油之費用，
    司機於實際支出後，應將餘額繳回公司等情，業據告訴代理
    人乙○○供述翔實（見本院卷第四五頁背面），且有本件承
    租遊覽車客戶即泰樂遊覽車客運有限公司陳報函附卷足憑（
    見本院卷第四九頁），另再細觀九十六年四月二十二日派車
    單上之記錄明細（見他字卷第十頁），其上就所交付之二千
    元性質已明確記載為「油錢」，且與「路費七百五十元」併
    列記載，更足認該二千元之所有權係屬東京通運有限公司所
    有，遑論被告於偵查中亦自承：加油金應該是給公司等語可
    參（見他字卷第十七頁），是被告於本院審理時辯稱該二千
    元乃係司機小費性質云云，委無可取，且佐以被告擔任遊覽
    車駕駛多年，對此加油金之目的與用途實無不知之理。是以
    ，本件證據明確，被告犯行均堪認定，應依法論科。
二、核被告二次所為，係犯刑法第三百三十六條第二項之業務侵
    占罪。被告所為之兩次業務侵占犯行，犯意各別，且各次行
    為均屬獨立之犯罪，自應分論併罰。本院審酌被告犯後雖未
    坦承犯行，但所業務侵佔之金額非鉅，且在審理中表示願意
    將該侵占入己之四千元返還告訴人，然因告訴人與被告另有
    其餘糾紛而致告訴人不願受領，兼衡被告素行資料，犯罪手
    段及身體目前罹患癌症而進行電療及化療程序而健康不佳等
    一切情狀，分別量處如主文所示之刑。又本件被告於九十六
    年四月二十二日所為犯行，其犯罪時間係於九十六年四月二
    十四日之前，且無中華民國九十六年罪犯減刑條例所定不得
    減刑之情形，應依同條例第二條第一項第三款規定減其宣告
    刑二分之一，並定其應執行之刑。末查，被告甫因酒後駕車
    而於九十七年一月間受有期徒刑之宣告，並經繳納易科罰金
    執行完畢，故不符合宣告緩刑之法定要件，特予敘明。
據上論斷，依刑事訴訟法第二百九十九條第一項前段，刑法第三
百三十六條第二項、第五十一條第五款，中華民國九十六年罪犯
減刑條例第二條第一項第三款、第七條、第九條，判決如主文。
本案經檢察官李彥霖到庭執行職務。
中    華    民    國    97    年    9     月    5     日
                        刑事第二庭審判長法  官  劉煌基
                                        法  官  賴淑美
                                        法  官  葉力旗
上正本證明與原本無異。
如不服本判決，應於判決送達後10日內（應抄附繕本）向本院提
出上訴狀（上訴書狀應敘述具體理由。上訴書狀未敘述上訴理由
者，應於上訴期間屆滿後二十日內補提理由書於原審法院。）。
告訴人或被害人如對於本判決不服者，應具備理由請求檢察官上
訴，其上訴期間之計算係以檢察官收受判決正本之日期為準。
                                        書記官  周小玲
中    華    民    國    97    年    9     月    11    日
中華民國刑法第336條
（公務公益侵占罪、業務侵占罪）
對於公務上或因公益所持有之物，犯前條第 1 項之罪者，處 1
年以上 7 年以下有期徒刑，得併科 5 千元以下罰金。
對於業務上所持有之物，犯前條第 1 項之罪者，處 6 月以上
5 年以下有期徒刑，得併科 3 千元以下罰金。
前二項之未遂犯罰之。


司法院資訊處製作；財團法人民間司法改革基金會備份。
